臺灣高等法院高雄分院刑事判決　　　　 96年度上易字第516號
上　訴　人　臺灣高雄地方法院檢察署檢察官
上　訴　人　甲○○
即　被　告
上列上訴人等因被告詐欺案件，不服臺灣高雄地方法院96年度易
字第1252號中華民國96年4 月30日第一審判決（起訴案號：臺灣
高雄地方法院檢察署96年度偵緝字第729 號），提起上訴及移送
併辦（案號：同署96年度偵字第14101 號），本院判決如下：
    主  文
原判決撤銷。
甲○○連續犯詐欺取財罪，處有期徒刑肆月，減為有期徒刑貳月
，如易科罰金，以銀元參佰元即新臺幣玖佰元折算壹日。
    事  實
一、甲○○原係高雄市○○區○○路145 號2 樓雨興企業有限公
    司（下稱雨興公司，已停業）之負責人，明知其與雨興公司
    並無任何資金，竟隱瞞上開事實，基於意圖為自己不法所有
    之概括犯意，連續於：(一)民國（下同）94年11月3 日，以其
    所有之車牌號碼ZM-7329 號自用小貨車，向遠東商業銀行以
    動產抵押方式辦理汽車貸款新臺幣（下同）378000元，約定
    自94年11月3 日起至97年11月7 日止，分36期按月繳付本息
    10500 元，詎僅繳付至第2 期之款項後，即拒付其他款項，
    並將該車持向高雄市九如之「長鴻當舖」典當，遠東商業銀
    行（嗣將債權轉讓予裕融企業股份有限公司）始知受騙。(二)
    94年11月25日，以雨興公司之名義，向福灣企業股份有限公
    司（下稱福灣公司）以附條件買賣方式，買受車牌號碼1380
    -ML 號自用小客貨車，雙方約定總價為956,365 元，頭期款
    12,000元，餘款分36期按月給付，第1 期至第35期每期繳付
    11,349元，第36期繳付439,500 元，福灣公司之人員不疑有
    異，因而陷於錯誤，於簽約後將上開車輛交付予甲○○使用
    。詎甲○○繳付第1 期之款項後，即拒付其他款項，並於95
    年1 月間持上開車輛向「長鴻當舖」典當15萬元後，逃逸無
    蹤，福灣公司始發現受騙。
二、案經福灣公司、裕融企業股份有限公司訴由臺灣高雄地方法
    院檢察署檢察官偵查起訴及移送併辦。
    理  由
壹、程序方面：
    本件上訴人即被告甲○○所犯為死刑、無刑徒刑或最輕本刑
    為3 年以上有期徒刑以外之罪，其於本院審理程序中就被訴
    事實為有罪之陳述，經告知簡式審判程序之旨，並聽取檢察
    官及被告之意見後，本院裁定進行簡式審判程序審理。
貳、實體方面：
一、上揭犯罪事實，業據上訴人即被告甲○○於本院審理時自白
    不諱，核與告訴人福灣公司之代理人李明暢、裕融企業股份
    有限公司之代理人劉傑峰、林有能所指訴之情節相符，且經
    證人李東禧證述於警詢證述屬實，並有附條件買賣合約、高
    雄市監理處動產擔保交易登記證明書各2 份在卷可稽，足證
    被告之自白核與事實相符，本件被告與告訴人等交易取得車
    輛後，於約定繳款期間內未依約繳納，復將該車輛持以典當
    ，足認被告自始即有以詐術使福灣公司、裕融企業股份有限
    公司陷於錯誤之不法所有意圖，本案事證明確，被告之犯行
    堪以認定。
二、核被告所為，係犯刑法第339 條第1 項之詐欺取財罪，其先
    後2 次犯行，時間緊接，犯罪構成要件相同，顯係基於概括
    犯意為之，應依連續犯之規定僅論以一罪；被告行為後，刑
    法第56條連續犯之規定，業於94年2 月2 日修正公布刪除，
    並於95年7 月1 日施行，則被告之犯行，因行為後新法業已
    刪除連續犯之規定，此刪除雖非犯罪構成要件之變更，但顯
    已影響行為人刑罰之法律效果，自屬法律有變更，依新法第
    2 條第1 項規定，比較新、舊法結果，仍應適用較有利於被
    告之行為時法律即舊法論以連續犯（最高法院95年第8 次刑
    事庭會議決議參照）。又被告於事實欄(一)之詐欺事實，雖未
    經公訴人起訴，然此部分之犯行與起訴部分有連續犯之裁判
    上一罪關係，本院自得併予審理。
三、原審對被告予以論罪科刑，固非無見；惟查：(一)原審就事實
    欄(一)之詐欺事實未及併予審理，尚有未洽。(二)又本件被告犯
    罪行為時間在中華民國96年4 月24日以前，所犯經核符合中
    華民國96年罪犯減刑條例第2 條第1 項規定，應依同條第2
    條第1 項第3 款、第7 條規定減其宣告刑2 分之1 ，原判決
    未及適用該條例之規定，減輕其刑，亦有未當；被告及檢察
    官上訴指摘原判決不當，非全無理由，應由本院將原判決予
    以撤銷改判。審酌被告身值壯年，竟不思正當獲取財物，而
    以詐術使告訴人等陷於錯誤而交付金錢或車輛，致使告訴人
    等受有損失，念其犯後能坦承犯行，態度尚佳等一切情狀，
    ，量處如主文第2 項所示之刑，又被告犯罪行為時間在中華
    民國96年4 月24日以前，所犯經核符合中華民國96年罪犯減
    刑條例第2 條第1 項規定，應依同條例第2 條第1 項第3 款
    、第7 條規定減其宣告刑2 分之1 。又被告於犯罪時之刑法
    第41條第1 項前段規定：「犯最重本刑為5 年以下有期徒刑
    以下之刑之罪，而受6 個月以下有期徒刑或拘役之宣告，因
    身體、教育、職業、家庭之關係或其他正當事由，執行顯有
    困難者，得以1 元以上3 元以下折算1 日，易科罰金。」，
    被告行為時之易科罰金折算標準，修正前罰金罰鍰提高標準
    條例第2 條前段（現已刪除）規定，就其原定數額提高為
    100 倍折算1 日，則本件被告行為時之易科罰金折算標準，
    應以銀元300 元折算1 日，經折算為新臺幣後，應以新臺幣
    900 元折算1 日。惟95年7 月1 日修正公布施行之刑法第41
    條第1 項前段則規定：「犯最重本刑為5 年以下有期徒刑以
    下之刑之罪，而受6 個月以下有期徒刑或拘役之宣告者，得
    以新臺幣1000元、2000元或3000元折算1 日，易科罰金。」
    ，比較修正前後之易科罰金折算標準，以95年7 月1 日修正
    公布施行前之規定，較有利於被告，則應依刑法第2 條第1
    項前段，適用修正前刑法第41條第1 項前段規定，定其折算
    標準。
據上論斷，應依刑事訴訟法第369 條第1 項前段、第364 條、第
299 條第1 項前段，刑法第339 條第1 項、修正前刑法第56條、
第41條第1 項前段、中華民國96年罪犯減刑條例第2 條第1 項第
3 款、第7 條、第9 條、刑法施行法第1 條之1 、修正前罰金罰
鍰提高標準條例第2 條，現行法規所定貨幣單位折算新臺幣條例
第2 條，判決如主文。
本案經檢察官彭南雄到庭執行職務。
中　　華　　民　　國　　96　　年　　8 　　月　 21　　日
                  刑事第七庭    審判長法  官  莊飛宗
                                      法  官  邱明弘
                                      法  官  黃憲文
以上正本證明與原本無異。
不得上訴。
中　　華　　民　　國　　96　　年　　8 　　月　 21　　日
　　　　　　　　　　　　　　　　　　　書記官  施耀程
附錄本件判決論罪科刑法條：
中華民國刑法第339條第1項
意圖為自己或第3 人不法之所有，以詐術使人將本人或第3 人之
物交付者，處5 年以下有期徒刑、拘役或科或併科1,000 元以下
罰金。
